【裁判字號】    97,醫,5
【裁判日期】    990129
【裁判案由】    損害賠償
【裁判全文】
臺灣高雄地方法院民事判決                 97年度醫字第5號
原      告  丙○○
訴訟代理人  郭季榮   律師
被      告  高雄醫學大學附設中和紀念醫院
法定代理人  乙○○
訴訟代理人  王伊忱律師
            陳景裕律師
            鄭美玲律師
上列當事人間請求損害賠償事件，經本院於民國99年1 月27日言
詞辯論終結，判決如下：
    主      文
原告之訴及假執行之聲請均駁回。
訴訟費用由原告負擔。
    事實及理由
一、本件原告起訴主張伊與林嶸坤為夫妻，伊等所育長子林育陞
    於民國92年4 月間經診斷患有肌肉病變疑似肌肉失養症，經
    轉介至被告神經科醫師鍾育志檢驗後確定患有脊髓性肌肉萎
    縮症，且經檢查亦確定伊與夫均帶有該症之基因，經鍾育志
    醫師告知若要生第二胎，以目前醫學技術，應可以產前檢查
    之方式正確篩檢是否有異常，且迄今經由絨毛膜採樣及羊膜
    穿刺之產前檢查，每位孕婦均可產下正常健康之胎兒等情，
    基於信賴被告醫院在此之專業醫療技術與水準，亦希望生下
    第二個健康小孩以便將來可幫忙照顧哥哥，伊等乃決定懷第
    二胎，在伊懷孕第9 週時，經由被告醫院之甲○○安排而定
    於92年11月25日至被告醫院進行檢查，並由婦產科醫師詹德
    富進行絨毛採樣，惟採樣完成後，被告並未安排伊約診看報
    告及另作羊膜穿刺之時間即叫伊回家等候報告，經1 個月後
    ，被告醫院人員以電話通知伊檢查結果正常，可以產下小孩
    ，並以伊人在嘉義路程較遠而表示會將檢驗報告寄達，不用
    特別回來看檢驗報告，數天後伊收到檢驗報告，但因內容係
    以英文記載，且以中國醫藥學院附設醫院（下稱中醫學院）
    之名義製作，遂致電詢問甲○○，其則告知報告並無問題，
    可以直接至平時做產檢之婦產科進行例行性產檢即可，伊復
    特別詢以不是要再進行羊膜穿刺檢查？其則回稱報告異常才
    需再作羊膜穿刺術等語，後伊即拿上開報告內容詢問平日進
    行產檢之張訓銘醫師，其亦表示報告內容代表胎兒正常可以
    產下，經此，伊乃決定產下次子，次子林子揚並於93年5 月
    22日出生，惟於林子揚8 、9 個月大時，伊察覺其有發展遲
    緩之現象，後於94年5 月3 日至被告醫院之小兒科檢驗，而
    於6 月1 日經確定其為脊髓性肌肉萎縮症第二型，且病情尚
    比長子為嚴重，事後伊與被告進行多次協調，其均不願賠償
    ，事後伊經申請病歷，始發現病歷內所附之檢驗報告上加註
    有「本基因檢驗其準確性為95%~98% ；有2%~5% 之誤差」等
    語而與被告寄送者不同，且該報告並無醫檢師蓋章而顯有竄
    改資料之情形，今被告所屬醫師於進行絨毛採樣時並未說明
    檢驗仍會有誤差機率，於檢驗結果出爐後亦告知報告正常且
    未說明有誤差之問題，所給報告上亦無誤差率之記載，被告
    顯有竄改資料之情，且此不完整之檢驗報告，已足以影響伊
    後續追蹤、處置及判斷力，並致伊因此無法選擇考慮是否要
    繼續安排它項檢驗以為雙重確認之權利與機會，以被告未檢
    查出胎兒異常，且未進一步做羊膜穿刺術檢測讓悲劇發生的
    機率降低，於此自應負不完全給付之債務不履行責任，而伊
    因林子揚照顧上之需要已購買抽痰機、氧氣鋼瓶及噴霧機共
    支出新台幣（下同）l1 ,000 元，且林子揚為重度肢障者，
    經被告診斷為永久喪失機能而需家人整日照護，以其存活期
    間約可至成年，並以每天2,000 元計算，伊自可請求1,440
    萬元之看護費用，而被告已侵害伊之「生育自由決定權」，
    其應賠償伊100 萬元之精神慰撫金，為此爰依醫療契約關係
    及民法第227 條之規定，聲明求為判決被告應給付15,411,0
    00元及自起訴狀繕本送達之翌日起至清償日止按年息5%計算
    之利息，且願供擔保請准宣告假執行。
二、被告則以原告夫婦固曾帶長子至伊院小兒科看診，鍾育志醫
    師亦曾好意向其提再懷孕時，有絨毛採樣術等檢查可在產前
    進行基因檢測作為參考，但伊院本身並未作此項基因檢測，
    只能為其抹樣後送至中醫學院進行基因檢測，且當時亦有向
    原告告知包括絨毛採樣術在內之不論何種產前基因檢測結果
    均無法保証百分之百正確，檢測結果均有合理誤差值之風險
    。其後原告乃至伊院要求為絨毛採樣術，伊院醫師為其採樣
    後即將檢體送至中醫學院進行檢測，嗣檢測報告下來後，伊
    院即將報告寄給原告，伊院所負義務自已完盡，而上開檢驗
    報告上雖未載有2-5%之誤差，惟其亦未記載該檢驗之準確性
    為百分之百，且任何檢驗均無法為零誤差，此為一般正常知
    識之成年人所應具備之常識，任何婦產科醫師亦均看得懂其
    內容與意義，而原告於取得該檢驗報告後並未返回伊院看診
    ，其係持該報告向平常作產檢之婦產科醫師為諮詢，以其醫
    師本不可能會只因報告上未記載有百分之幾的誤差機率即認
    為小孩百分之百正常而未建議原告再次做羊膜穿刺基因檢測
    ，且伊院亦不可能由院內員工直接告知病人檢驗正常可以將
    小孩生下來云云，則原告既經自行多方詢問其他醫師意見後
    始決定不再作羊膜穿刺基因檢測而生下小孩，伊院自無違反
    說明義務之可言。縱認伊院有違說明義務之處，惟原告之子
    係因其先天疾病所致而非伊院所造成，且依現今之醫學技術
    ，任何檢驗均無法做到零誤差，而絨毛膜檢體之檢驗結果依
    目前之檢驗技術雖不能百分之百正確，但其錯誤率甚低，此
    已為醫療實務之共識，此種風險亦在一般人可接受之範圍，
    因而不論伊院有無對原告告知誤差可能性，依一般經驗法則
    ，均不致影響原告之決定，抑有進者，羊膜穿刺術確實係屬
    於侵入性之檢查，有感染、流產、早產以及胎死腹中等種種
    風險，且其檢測同樣亦存有誤差率之問題，甚至不會比絨毛
    採樣檢驗更為準確，因而大部分學者專家均主張在絨毛採樣
    報告正常後，並不一定要再進一步行羊膜穿刺術，基此共識
    ，應無特別強調誤差率並建議原告再作羊膜穿刺術之必要，
    本案不論假設伊院有無特別向原告提及絨毛抹樣檢驗有誤差
    之可能，依一般經驗法則，其結果並無任何不同，是依目前
    醫學水準既無法證明當日原告倘再進行羊膜穿刺術即會發現
    異常，則原告主張若被告有盡說明義務，其損失即必然不會
    發生云云即屬無據，原告主張之損害與伊院是否有特別說明
    誤差可能間並無因果關係，況伊院僅係為原告進行絨毛採樣
    送驗並寄送報告而已，且原告既已持該報告詢問伊院以外之
    醫師，該醫師自有為此項說明之義務，伊院所負者與該醫師
    之義務顯非相同，則原告在該醫師未表示應再接受羊膜穿刺
    檢查，其於可以知悉檢驗結果可能有誤差危險之情況下仍聽
    從其說明而決定生下，實係出於自己自願冒微小風險之決定
    ，伊院有無告知絨毛採樣術之誤差風險一事，與原告所主張
    之損害亦無因果關係或已中斷，又即認伊院應對原告應負損
    害賠償責任，然原告就任何醫學檢驗之結果均無法保証百分
    之百正確之常識應為具備，倘原告果真一絲風險均不願負擔
    ，其自應主動要求再進行羊膜穿刺術，或考慮不要懷孕，其
    就此卻忽略不理自有過失，且當病人至醫院進行某項醫學檢
    驗時，病人自己本負有主動回診看報告並聽取說明之義務，
    而對檢驗報告進行說明乃醫師之專業事項，一般護理人員或
    行政小姐並無此專業知識，其說明原難期完全正確完盡，故
    倘病人冒然聽取行政小姐之說明即放棄自己主動回診之義務
    ，其因此造成任何損害，自可歸責於病人本身而非醫院，原
    告至少亦有重大之與有過失，且原告於其主張20年之看護費
    用損失並未舉証以實其說，其請求一次給付亦未以霍夫曼計
    算式扣除利息，所訴自均屬無據等語置辯，並聲明求為判決
    駁回原告之訴及假執行之聲請，如受不利之判決，且願供擔
    保請准免為假執行之宣告。
三、兩造不爭執之事項：
  (一)、原告長子林育陞（民國90年10月28日出生），於92年4 月
      15日經診斷患有肌肉病變疑似肌肉失養症，嗣由被告醫院
      神經科醫師鍾育志檢驗後確定患有脊髓性肌肉萎縮症，而
      原告與其夫經檢查後亦確定均帶有脊髓性肌肉萎縮症之基
      因。
  (二)、原告於懷第二胎時均係在嘉義市張訓銘醫師處為產檢，於
      92年11月25日（孕期第11週時），乃至被告醫院接受基因
      篩檢，並由該院婦產科醫師詹德富進行絨毛採樣術，後被
      告醫院乃將檢體送往中醫學院進行檢驗（聚合脢鏈反應）
      ，嗣該院於92年12月10日送回內容僅載「No evidence of
      SMN 1 gene deletion 」之檢驗報告，被告即將該報告寄
      送予原告，當時亦未通知該報告應存有誤差率，而原告於
      收受報告後並未再回被告醫院門診，其則持該報告向原產
      檢醫師張訓銘詢商，張訓銘醫師閱後乃告知檢查結果為正
      常可以產下，原告即未再做其他篩檢。
  (三)、原告於93年5 月22日產下二子林子揚後，在同年8 月28日
      曾持上開檢驗報告向中醫學院醫師蔡輔仁詢問，蔡輔仁醫
      師亦告知檢驗結果為正常，後林子揚於94年6 月1 日經被
      告醫院小兒科診斷確定為脊髓性肌肉萎縮症第二型，其兩
      下肢的三大關節（髖關節、膝關節及踝關節）之機能永久
      完全喪失，需家人整日照護，並領有重度肢障身心障礙手
      冊。
  (四)、中醫學院送予被告存底之檢驗報告除上載前開內容外，其
      備註並載有「本基因檢驗其準確性為95 -98% ，有2- 5%
      的誤差」之語，惟被告並未將此報告再送予原告。
  (五)、林子揚所患病症，其居家確有使用噴霧機及抽痰器之必要
      。
四、本院就兩造必要爭點所為之判斷：
  (一)、被告有無竄改上開檢驗報告？
      本件原告固以被告病歷中留底之中醫學院檢驗報告與當初
      寄予伊之報告不同，且該報告並無醫檢師之蓋章，亦有錯
      別字而顯係事務竄改加註以為卸責云云，惟此業為被告所
      否認。而查原告所執不爭執事項(二)之檢驗報告與被告存底
      上項(四)所示之檢驗報告，其內容除「聚合『脢』鏈反應」
      之「脢」字（(二)載為酉部）、醫檢師劉素卿是否蓋有方形
      章，且有無上開備註欄之記載文字外，餘之文字等則均屬
      相同，惟兩者之字體大小、文字排列方式、行數、全文篇
      幅大小則均為不同，此經本院核對二者無訛，而之所以有
      此二不同型式報告之情形，此經證人詹德富到庭證以：「
      第一份報告有兩張，那兩張是初步報告是要給家屬的，後
      面的是給醫院留存的。（問：第一份報告是給家屬，第二
      份報告是留存，為何兩份不一樣？）關於誤差記載部分於
      正式報告是會列出的，於初步報告給家屬之報告，是因為
      有時效上的問題，要儘速給家屬知道結果，所以不會列誤
      差。」等語（97年6 月13日言辯筆錄），另此爭議經本院
      送請行政院衛生署醫事審議委員會為鑑定結果，其乃認「
      附件二（即被告存底者）顯示之CVS 檢體之培養後報告與
      附件一（即原告執有者）相符，應為先後發出之相同報告
      」等語，亦有鑑定書附卷足憑，是被告病歷中所留底之檢
      驗報告的整體形式既與原告所執者完全不同，且該科每年
      委由中醫學院進行檢驗者凡幾，依其作業及後續處理情形
      、數量，衡情根本不會費神進行其中一紙報告之變造者，
      況如上述之被告就寄送該報告予原告之當時並未通知該報
      告應存有誤差率乙節亦不爭執，則被告就本件之根本爭執
      者自始即無加以爭執之意，其何須就此無關之細節甘冒罪
      責而另為一一目即知係不同形式報告之無謂變造者，再參
      酌上開鑑定意見，證人詹德富所述之原告所執者係為儘早
      給家屬知道結果之初步報告，病歷所留底者為正式報告等
      語自屬可採，原告主張被告曾竄改上開檢驗報告云云自為
      無據。
  (二)、被告就系爭事件是否有違反說明義務之不完全給付情事？
    (1)按「醫院實施手術時，應取得病人或其配偶、親屬或關係
      人之同意，簽具手術同意書及麻醉同意書；在簽具之前，
      醫師應向其本人或配偶、親屬或關係人說明手術原因，手
      術成功率或可能發生之併發症及危險，在其同意下，始得
      為之。但如情況緊急，不在此限。」、「醫療機構診治病
      人時，應向病人或其家屬告知其病情、治療方針及預後情
      形。」，93年4 月28日修正前醫療法第46 條 、第58條定
      有明文，而本件發生時日所應適用之上開修正前法文雖無
      修正後另訂之第65條第1 項「醫療機構對採取之組織檢體
      或手術切取之器官，應送請病理檢查，並將結果告知病人
      或其法定代理人、配偶、親屬或關係人。」、第81條「醫
      療機構診治病人時，應向病人或其法定代理人、配偶、親
      屬或關係人告知其病情、治療方針、處置、用藥、預後情
      形及可能之不良反應。」等有關說明義務之條文，惟系爭
      絨毛採樣術本亦屬被告所實施之手術之一，此觀原告病歷
      附有由原告及其配偶簽署之「絨毛膜檢查同意書」即明，
      則依當時之上開規定，醫療院所之被告就該手術有關之手
      術成功率或可能發生之併發症及危險暨其病情、治療方針
      及預後情形等本即有說明之義務，且於當時已適用之修正
      後醫師法第12 -1 條亦已定以「醫師診治病人時，應向病
      人或其家屬告知其病情、治療方針、處置、用藥、預後情
      形及可能之不良反應。」等語，參酌該立法所由之「告知
      義務」（即醫師有法律上的義務，以病人得以瞭解的語言
      ，主動詳細告知病人：病情、可能之治療方案、各方案之
      風險與利益、不治療的後果等重要資訊，以利病人作出合
      乎其生活形態的醫療選擇）的上位概念即病患自主權之精
      神，此關乎原告為後續追蹤及處置之檢驗誤差機率問題，
      自應在被告為系爭檢查時所須說明事項之列，被告於此說
      明事項自有告知之義務，原告主張自屬有據。
    (2)本件原告固以被告所屬醫師均未曾對之說明系爭基因檢驗
      會存有誤差機率之問題等語，惟此則為被告所否認，而關
      於系爭誤差機率告知之問題，此經執行絨毛膜採樣術之醫
      師即證人詹德富到庭證以：「（問：當時有無告訴家屬有
      誤差百分比問題？）在檢驗之前，一定會告知病患檢驗不
      可能有百分之一百的正確率，如果他要再提高準確率，就
      可能要再加作其他檢查... 在檢驗之前，我們有把絨毛穿
      刺這個檢驗，他可能達到需要進一步的檢查我們都已經告
      訴他了。（問：原告沒有去做絨毛穿刺時，當時你們或是
      高醫醫療團隊有無正確、明白告訴原告，如果沒有作絨毛
      穿刺檢查，以後所產下小孩的殘障機會多少？）於絨毛穿
      刺於採取檢體之前，於家屬來諮詢時，我們有告訴家屬，
      這個檢查不是百分之百的正確，但是絨毛穿刺是否要做，
      要看報告以後再經過諮詢再決定，這個諮詢後家屬之決定
      是最重要的..，這個檢查之過程中，我們只能做到告訴風
      險、利益，最後決定要看家屬..」等語，而證人詹德富醫
      師於系爭事件固有一定程度之利害關係，惟其係系爭事件
      中被告所屬醫師唯一與原告有所接觸者，其於此情自知之
      最詳，自不得僅以其係受雇於被告即會有偏頗之虞而逕斷
      予否定其證言者，而證人詹德醫師富現已為被告婦產部產
      科主任、婦產科學副教授，其於系爭事件前早歷住院、主
      治醫師之過程，且醫師法有關告知義務之修法係早於系爭
      事件前之91年間，而當時係因醫療糾紛甚烈，值病患自主
      權之抬頭而衍生出醫師告知義務之爭執以致，復以婦產科
      所生之醫療糾紛原排名所有紛爭之前三名，且因基因檢驗
      誤差之問題所生者尤甚（該院於90年間即已因地中海型貧
      血之基因檢查而於本院涉訟，見本院91年度訴字第3341號
      損害賠償事件），依當時醫師之告知義務甫經修法，醫界
      無不全力設法因應，且婦產科醫師亦常因檢驗糾紛被訴，
      就己身責任無不設法防範，證人詹德富醫師當此情形下於
      為常生紛爭之系爭檢驗時會不注意及此，恐與常情有違，
      況證人詹德富醫師於前之證述亦無任何潤飾、虛偽，加以
      解釋「任何檢驗原即不可能達到百分之百正確而無誤差」
      乙節並無何難以病人得以瞭解之語言告知使之瞭解的困難
      或時間花費，證人詹德富醫師所述「在檢驗之前一定會告
      知病患檢驗不可能有百分之百正確率，如果要再提高準確
      率，就可能要再加作其他檢查」之語，應符事實而得採信
      ，原告主張被告所屬醫師均未曾對之說明基因檢驗會存有
      誤差機率之問題云云實屬可議。
    (3)按「損害賠償之債，以有損害之發生及有責任原因之事實
      ，並二者之間，有相當因果關係為成立要件。故原告所主
      張損害賠償之債，如不合於此項成立要件者，即難謂有損
      害賠償請求權存在。」，最高法院48年台上字第481 號著
      有判例，至於相當因果關係之認定，應以行為人之行為所
      造成之客觀存在事實為觀察之基礎，倘就該客觀存在之事
      實，依吾人智識經驗判斷，通常均有發生同樣損害結果之
      可能者，始得謂行為人之行為與被害人所受損害間，具有
      相當因果關係。苟無此一行為，固不能發生此項損害；倘
      有此一行為，通常亦不致發生此種損害時，自無因果關係
      存在，該院97年度台上字第1627號亦著有裁判意旨可參，
      是醫療院所縱有告知義務之違反情事，如病患以此責任原
      因為其損害之發生事實，依舉證責任之原理，主張對己有
      利之一方自亦須就兩者間有相當因果關係負舉證責任，亦
      即其必須證明「如果當初醫師有告知，則病人一定不會同
      意」之事實，以本件而言，原告即另須證明如果早知道醫
      師應告知而未告知之系爭檢驗存有誤差率，其即會再作其
      它檢驗以為確認之事實，本院再就此客觀存在之事實依一
      般智識經驗為因果關係存否之判斷。經查：
    、有關脊髓性肌肉萎縮症（簡稱SMA)之檢驗，行政院衛生
        署醫事審議委員會所提供之鑑定意見乃認「分析SMN 基
        因方式很多，以往以(RFLP)或DHPLO 法來偵測，只能到
        達50-70%準確度，近年來較精確之方法為LPA 技術，可
        以達到約95% 之靈敏度。然而這些方法只能針對SMN 基
        因大段缺失情況做檢查，如果是問題出在SMN 基因中發
        生點突變病人，則以上檢驗方式均無法診斷出此種基因
        異常。這類發生點突變病人，約佔所有脊髓性肌肉萎縮
        症病人之5%左右。(一)如案情概要述及，顯示CVS 檢體之
        培養前報告為異配子子之SMN1基因缺損；CVS 檢體之培
        養後報告為無SMN1基因缺損之證據。由於基因檢測是利
        用複製脢連鎖反應大量複製基因物質(DNA) 後才做檢測
        ，所以發生母體細胞基因干擾之機率不小。經過細胞培
        養後再做偵測，誤差機會更大。本案附件一之結果，出
        現培養前後結果不一之偽陰性結果屬合理現象... (二)..
        任何檢驗結果之『未發現異常』，並不等同於『正常』
        ， 亦即會有誤差等。... (四)絨毛採樣、羊膜穿刺、採
        臍帶血等3 種現行遺傳基因檢測手段，均為侵入性檢查
        ，有其一定之風險性及誤差率。其比率依各醫療機構之
        經驗技術而有所不同。由於採樣後送實驗室之檢驗方式
        一樣，盲點始終存在，故基因檢測出現陰性結果時，以
        現行醫學觀點，考慮在其風險性及誤差率，並無再次採
        樣送檢之必要性。針對脊髓性肌肉萎縮症之產前診斷，
        基因檢測僅可視為輔助工具，無法完全據此結果作為胎
        兒存留與否之準則。近年來對於SMN 基因中發生點突變
        的病人，雖然已經有先進之MPLA搭配DNA 排序檢測，用
        以偵測，然而亦僅及於少數醫學中心及特定案例，本案
        依據當時（92年) 之檢驗水準，其檢驗流程符合當時之
        醫療常規。」等語，此有上開鑑定意見可稽，亦與林正
        泰醫師所述：「脊髓肌肉萎縮症的產前基因分析診斷，
        在當時為最先進之醫療檢驗科技。發展之初，並未能察
        知影響診斷結果的所有因素，故不能完全排除偽陰性診
        斷之可能，的確需要經驗的累積才能逐漸改善。..3.偽
        陰性診斷之出現，在較多的經驗累積之後，發現可能來
        自於實驗中，未能完全避免剔除母體細胞殘留，故檢驗
        之準確性難謂百分之百，且必有其誤差率。4.療疾病診
        斷之檢驗，除考量其準確性還要兼顧其風險產。本案所
        牽涉絨毛膜採樣術，在採樣絨毛組織培前、後皆採用分
        別檢驗，進行雙重確認，此種嚴謹作法確實可以降低誤
        差率。至於卷宗內所言及羊膜穿刺術確實是屬於侵入性
        之檢查，必有其風險性之考慮，且也有誤差率之發生，
        故大部分學者專家主張在絨毛膜採樣報告正常後，對於
        選擇性進一步行羊膜穿刺術，皆認為非必要之檢查」等
        語（雄調卷31頁）相符，是無論係系爭檢測當時或現今
        之科學技術，亦無論係採用絨毛採樣、羊膜穿刺、採臍
        帶血等3 種現行遺傳基因檢測手段，其原均無法達到10
        0%之準確率，故現行醫學觀點，在考慮各種檢測方法之
        風險性及均有誤差率之情形下，於檢測出現陰性結果時
        即均認並無再次採樣送檢之必要性，且亦無法完全根據
        基因檢測之結果作為胎兒存留與否的準則，則在此醫療
        實務之共識及一般人可接受之風險範圍的情形下，原告
        就系爭檢驗結果知悉其存有誤差機率之結果，依一般正
        常情形及現行醫學通念，其是否因受告知誤差率之存在
        即會再作其它檢驗以為確認之決定已非無疑，且其縱再
        做羊膜穿刺術採樣送驗，此亦一樣會存有該等誤差及5%
        無法診出異常之比例，其是否得因此再作檢驗即可避免
        產下患脊髓性肌肉萎縮症第二型之次子，或因知有誤差
        率之存在即會決定胎兒之存留與否亦難想像，故在縱經
        告知誤差率亦難以避免發生此項損害，未經告知亦不見
        得會發生此種損害之情形下，此之誤差率告知與否與發
        生系爭結果之間，尚難認具相當之因果關係；
    、再者，原告於收受上開報告後並未再回被告醫院門診，
        其則持該報告向原產檢醫師張訓銘詢商，張訓銘醫師閱
        後乃告知檢查結果為正常可以產下，原告即未再做其他
        篩檢已如上述，另「一般婦產科醫師於見及系爭未載誤
        差率之檢驗報告時，會如何判讀該檢驗結果，與該婦產
        科醫師之專業判斷有關。然而『檢驗本身原即存有誤差
        』，誠如上述，應屬基本概念」，亦為上開鑑定意見所
        載明，是原告既已持該報告詢問其平時產檢之婦產科醫
        師，以「檢驗本身原即存有誤差」本即屬婦產科醫師專
        業之基本概念，其於見此報告後，當無不知此誤差存在
        而未加以評估並佐為對原告建議生產意見判斷之理，則
        縱被告確未曾告知系爭檢驗原存有誤差率，惟原告既已
        持之向同為專業之婦產科醫師為諮詢，該醫師亦應已加
        以評估，被告之未告知情形與系爭結果發生之間，即可
        能因此事實之介入而生因果關係中斷之情形，原告主張
        本件係因被告未告知誤差率而生云云尚為無據。
五、綜上所述，被告並無竄改上開檢驗報告之事實，而被告關於
    為系爭檢查時，就該檢驗原存有誤差機率之問題乃在其告知
    義務之列，惟被告所屬之醫師在對原告為系爭檢驗時應已曾
    對之說明基因檢驗會存有誤差機率之問題，且誤差率之告知
    與否與發生系爭結果間，尚難認具有相當之因果關係，其結
    果之發生亦曾因原告持該報告向同為專業之婦產科醫師為諮
    詢而生因果關係中斷之情形，原告主張被告有說明義務之違
    反，且因此應負不完全給付之債務不履行責任云云尚為無據
    ，從而原告依醫療契約關係及民法第227 條之規定請求被告
    應給付如聲明所示之金額及其遲延利息，依法洵無理由，自
    應予以駁回，而原告之訴既經駁回，其假執行之聲請即失所
    附，亦應併予駁回。
六、本件為判決基礎之法律關係已臻明確，兩造其餘之攻擊防禦
    方法核與判決結果不生影響，毋庸一一論列，併此敘明。
七、據上論結：本件原告之訴為無理由，合依民事訴訟法第78條
    ，判決如主文。
中    華    民    國    99    年    1     月    29    日
                        民事第四庭    法  官  黃宏欽
正本係照原本作成。
如不服本判決，應於送達後20日內，向本院提出上訴狀並表明上
訴理由，如於本判決送達前提起上訴者，應於判決送達後10日內
補提上訴理由書（須附繕本）。
中    華    民    國    99    年    1     月    29    日
                                      書記官  張家瑜

司法院資訊處製作；財團法人民間司法改革基金會備份。
